【裁判字號】    97,抗,1138
【裁判日期】    971031
【裁判案由】    聲請撤銷緩刑
【裁判全文】
臺灣高等法院刑事裁定                  97年度抗字第1138號
抗  告  人
即 受刑 人  甲○○
上列抗告人因偽造有價證券案件，不服臺灣板橋地方法院97年度
撤緩字第188號，中華民國97年9月15日第一審撤銷緩刑之裁定（
聲請案號：臺灣板橋地方法院檢察署97年度執聲字第1869號），
提起抗告，本院裁定如下：
    主  文
原裁定撤銷，發回台灣板橋地方法院。
    理  由
一、檢察官聲請意旨略以：受刑人甲○○因犯偽造有價證券案件
    ，經原審法院以95年度訴字第3178號判決判處有期徒刑2年
    ，緩刑3年，並於民國（下同）96年4月13日確定在案。惟受
    刑人於緩刑期前即96年2月6日、同年3月29日因另犯詐欺取
    財罪，經原審法院以97年度簡字第5418號判決各判處拘役59
    日，減為拘役29日，應執行拘役55日確定。足認受刑人不知
    悔悟自新，原宣告之緩刑難收其預期效果，而有執行刑罰之
    必要，合於刑法第75條之1第1項第1款所定得撤銷緩刑宣告
    之原因，爰依刑事訴訟法第476條規定，聲請撤銷對於受刑
    人前開緩刑之宣告。
二、原審裁定略以︰查受刑人甲○○另犯詐欺取財罪之犯案時點
    ，恰緊接在原審法院前案即95年訴字第3178號判決之宣判日
    期前後，足認受刑人除於前案尚在原審法院進行審理時，即
    已另行起意違犯詐欺取財罪責外，其於甫獲得法院給予緩刑
    寬典之際，亦旋再度實施詐欺取財犯行，可見受刑人顯然蔑
    視前案偵審程序及刑之宣告始再重複犯案，且其2次詐騙之
    被害人均不相同，詐取金額復分別高達新臺幣（下同）18萬
    7千元、30萬元，益徵受刑人並無因違犯前案即知所警惕，
    而未見其悔悟自新之心甚明，雖原審法院嗣就後案僅判處受
    刑人應執行得易科罰金之拘役55日，然原宣告之緩刑既已難
    收預期效果，自仍有執行刑罰之必要，因而依刑法第75條之
    1第1項第1款之規定，撤銷受刑人前案緩刑之宣告。
三、抗告意旨略以：抗告人於86年間因誤交損友，遭偷拍裸照恐
    嚇取財，因不堪長期借貸支付恐嚇金之經濟負荷，乃偽造其
    夫賴啟昇名義之支票23張，觸犯偽造有價證券罪，抗告人因
    一時失慮致罹刑責，犯後均坦承犯行並取得被害人之諒解，
    故得原審法院宣告緩刑之寬典，抗告人極為珍惜此一自新機
    會，嗣因無法判斷李萬順之人事真偽而遭陷害，因而成為詐
    騙被害人簡慶生、余彩芳之詐欺被告，惟審理期間抗告人深
    具悔意，並迅與被害人達成和解方案並履行完畢，法院審酌
    抗告人之犯罪情狀，為免抗告人前案遭撤銷緩刑之前提下，
    並得被害人、檢察官之同意，因而量處抗告人拘役之刑確定
    ，後案所述情節，被害人、該案辯護律師均願出面證述當時
    在場之訴訟當事人均已達成無須撤銷抗告人前案緩刑之結論
    ，抗告人記取教訓並盡力重建人生，並無原審所指未見其悔
    悟自新之情，且依比例原則審視，本件亦無撤銷緩刑之必要
    ，爰請法院審酌上情另為適法之裁判等語。
四、按刑法第75條之1規定：「受緩刑之宣告而有下列情形之一
    ，足認原宣告之緩刑難收其預期效果，而有執行刑罰之必要
    者，得撤銷其宣告：一、緩刑前因故意犯他罪，而在緩刑期
    內受得易科罰金之有期徒刑、拘役或罰金之宣告確定者。二
    、緩刑期內因故意犯他罪，而在緩刑期內受得易科罰金之有
    期徒刑、拘役或罰金之宣告確定者」。考其立法意旨略以：
    關於緩刑之撤銷，現行法第75條第1項固已設有2款應撤銷之
    原因；至得撤銷緩刑之原因，則僅於保安處分章內第93條第
    3項與撤銷假釋合併加以規定，體例上不相連貫，實用上亦
    欠彈性，爰參酌德國及奧地利現行立法例增訂得撤銷緩刑之
    原因，其中現行關於緩刑前或緩刑期間故意犯他罪，而在緩
    刑期內受得易科罰金之有期徒刑之宣告者，列為應撤銷緩刑
    之事由，因認過於嚴苛，而排除第75條應撤銷緩刑之事由，
    移列至得撤銷緩刑事由，俾使「法官依被告再犯情節，而裁
    量是否撤銷先前緩刑之宣告」；其次，如有前開事由，但判
    決宣告拘役、罰金時，可見行為人仍未見悔悟，有列為得撤
    銷緩刑之事由，以資彈性適用，爰於第1項第1款、第2款增
    訂之。且本條採用裁量撤銷主義，賦予法院撤銷與否之權限
    ，特於第1項規定實質要件為「足認原宣告之緩刑難收其預
    期效果，而有執行刑罰之必要」，供作審認之標準。亦即於
    上揭「得」撤銷緩刑之情形，法官應依職權本於合目的性之
    裁量，妥適審酌被告所犯前後數罪間，關於法益侵害之性質
    、再犯之原因、違反法規範之情節是否重大、被告主觀犯意
    所顯現之惡性及其反社會性等情，是否已使前案原為促使惡
    性輕微之被告或偶發犯、初犯改過自新而宣告之緩刑，已難
    收其預期之效果，而確有執行刑罰之必要，此與刑法第75條
    第1項所定2款要件有一具備，即毋庸再行審酌其他情狀，應
    逕予撤銷緩刑之情形不同，先予敘明。
五、經查，抗告人即受刑人甲○○前於94年10月份某日起至95年
    6月某日止因犯偽造有價證券案件，經原審法院以95年度訴
    字第3178號判決判處有期徒刑2年，緩刑3年，並於96年4月1
    3日確定在案；又於緩刑期前即96年2月6日、同年3月29日另
    犯詐欺取財罪，亦經原審法院以97年度簡字第5418號判決判
    處應執行拘役55日，得易科罰金確定，均有上述各刑事判決
    及本院被告全國前案紀錄表在卷可稽，是受刑人確於緩刑前
    因故意犯詐欺取財罪，在緩刑期內受得易科罰金之拘役之宣
    告確定。次查，受刑人因前案犯偽造有價證券罪，確未謹慎
    行事，然衡其後案犯詐欺取財罪犯行，情節尚屬輕微，惡性
    亦非重大，原審法院亦衡情僅從輕酌處應執行拘役55日，如
    易科罰金以1000元折算壹日，且受刑人自受此2件刑事訴追
    時起，迄未再有任何犯罪行為，是否能認定受刑人確無悔悟
    之心？是否確有其所宣告之緩刑難收其預期效果之情？尚非
    全無研求之餘地。又關於裁量權之行使，不得逾越法定界限
    ，固不待言，然於裁量權之行使仍應審酌各種情狀，期使裁
    量權合乎比例原則，前案既因被迫而竊取其夫賴啟昇之支票
    偽造使用，後案則因詐欺而受輕判得易科罰金之拘役之刑，
    如因後案而據以撤銷前案之緩刑，進而執行有期徒刑2年之
    重刑，是否失衡，亦非無斟酌之餘地。案經撤銷發回，則抗
    告意旨所指各情是否屬實，足堪為裁量之依據，自宜一併查
    明妥適裁處，以昭折服。
據上論斷，應依刑事訴訟法第413條前段，裁定如主文。
中    華    民    國    97    年    10    月    31    日
                    刑事第二庭  審判長法  官 洪光燦
                                      法  官 林恆吉
                                      法  官 李麗玲
以上正本證明與原本無異。
不得再抗告。
                                      書記官 吳素雲
中    華    民    國    97    年    11    月    3     日


司法院資訊處製作；財團法人民間司法改革基金會備份。
